【裁判字號】    97,訴,673
【裁判日期】    970513
【裁判案由】    偽造有價證券等
【裁判全文】
臺灣彰化地方法院刑事判決               97年度訴字第673號
公  訴  人  臺灣彰化地方法院檢察署檢察官
被      告  庚○○
                    （另案於臺灣彰化監獄執行中）
上列被告因偽造有價證券等案件，經檢察官提起公訴（97年度偵
字第1028號、第1063號），本院判決如下：
    主  文
庚○○犯如附表所示之罪，各應處如附表所示之刑。又以詐術得
財產上不法之利益，處有期徒刑伍月。應執行有期徒刑壹年捌月
。
    犯罪事實
一、庚○○有多項竊盜前案紀錄（均尚未構成累犯），詎仍不知
    悔改，復基於意圖為自己不法所有之犯意，分別於附表所示
    之時間、地點，竊取附表所示之被害人所有之財物【詳細之
    犯罪時間、犯罪地點、行為方式、被害人及所竊物品等均詳
    如附表所示】，其所竊得之戊○（業於96年4 月30日死亡）
    所有空白支票1 本（票據號碼A0000000號至A0000000號），
    除下列2 張支票持交他人使用外（詳如下述），其餘支票均
    遭丟棄於不明處所，另所竊得之電池、電線均加以變賣，所
    得款項則經花用殆盡。嗣庚○○於民國96年12月25日在未被
    有偵查犯罪職權之機關或公務員發覺其犯附表編號2 、3 、
    4 所示之竊盜犯行前，即向警員自首而接受裁判。
二、又庚○○另意圖得財產上不法之利益，於96年10月間某日，
    在其位於彰化縣秀水鄉○○村○○街124 號住處，將上開竊
    得之戊○所有之空白支票2 張（票據號碼A0000000號、A000
    0000號），以自己名義「庚○○」之印章，蓋用在該票據號
    碼A0000000號及A0000000號空白支票之發票人欄上，並在支
    票上各填載發票日期96年10月25日及96年10月17日，票面金
    額各為新臺幣（下同）1 萬元及5000元後，明知上開支票均
    不可能兌現，仍於同日交付予不知情之吳瑞環（綽號阿環、
    阿權）以清償舊欠款，而獲得延緩清償、暫免遭追索債務之
    財產上不法利益。嗣因吳瑞環於96年10月15日又將前開支票
    2 張交付予不知情之江季錦（綽號小江），經江季錦於翌日
    （96年10月16日）持上開2 張支票前往彰化縣員林鎮○○路
    「新光商業銀行員林分行」辦理提示，惟因戊○早於94年8
    月10日即以前揭支票遭竊而辦理遺失票據申報，故上開支票
    於票載到期日之96年10月17日、96年10月25日均遭臺灣票據
    交換所臺中市分所退票，並函送彰化縣警察局員林分局偵辦
    ，而循線獲悉上情。
三、案經彰化縣警察局鹿港分局、員林分局報請臺灣彰化地方法
    院檢察署檢察官偵查起訴。
    理  由
一、按被告以外之人於審判外之陳述，雖不符刑事訴訟法第159
    條之1 至第159 條之4 之規定，而經當事人於審判程序同意
    作為證據，法院審酌該言詞陳述或書面陳述作成時之情況，
    認為適當者，亦得為證據。當事人、代理人或辯護人於法院
    調查證據時，知有第159 條第1 項不得為證據之情形，而未
    於言詞辯論終結前聲明異議者，視為有前項之同意，刑事訴
    訟法第159 條之5 定有明文。立法意旨在於傳聞證據未經當
    事人之反對詰問予以核實，原則上先予排除，惟若當事人已
    放棄詰問或未聲明異議，基於證據資料愈豐富，愈有助於真
    實發現之理念，且強化言詞辯論主義，法院自可承認該傳聞
    證據例外擁有證據能力。下列引用證人丁○○等人於警詢中
    之陳述，雖均係被告以外之人於審判外之陳述，性質上屬傳
    聞證據，惟經檢察官及被告均同意作為證據，又本院審酌該
    言詞陳述作成時之客觀條件及環境，認渠等並無受脅迫、利
    誘或詐欺或其他不法之情狀，足認為得為本案之證據，依刑
    事訴訟法第159 條之5 之規定，有證據能力。
二、上開犯罪事實，除附表編號1 所示之竊盜時間及附表編號4
    所示之行為方式外，業據被告庚○○於警詢、偵查中及本院
    審理時坦承不諱，且經證人即被害人己○○、乙○○、甲○○於警詢中指述綦詳（97年度偵字第1028號偵查卷第11-15
    頁），並據證人丁○○（即戊○之子）、吳瑞環、江季錦於
    警詢中證述屬實（97年度偵字第1063號偵查卷第11-22 頁）
    ，復有現場照片5 張、前揭支票2 張（票據號碼A0000000號
    、A0000000號）正反面影本、臺灣票據交換所臺中市分所退
    票理由單影本、臺灣票據交換所臺中市分所96年10月24日臺
    票中字第960925號、96年11月15日臺票中字第960968號函暨
    所附掛失止付票據提示人資料查報表、遺失票據申報書等件
    附卷可稽（97年度偵字第1028號偵查卷第16-18 頁；97年度
    偵字第1063號偵查卷第24-26 、28-35 頁），足徵被告前揭
    自白核與事實相符。又如附表編號1 所示之竊盜時間，則據
    證人丁○○於96年11月3 日警詢中證述：前揭彰化縣花壇鄉
    農會帳號16279 號帳戶之支票為伊父親戊○所申請，伊曾聽
    父親說有支票25張遭竊，係於94年8 月6 日在彰化縣秀水鄉
    金興村圳岸巷7 號住處遭竊，而該遺失票據申報書所填載之
    文字確為伊父親之字跡等語，又參諸卷附94年8 月10日由申
    請人戊○所填具之遺失票據申報書之「票據喪失日期及地點
    」欄確係填載「家中94年8 月6 日空白票」等詞，應堪信上
    開支票係於94年8 月6 日遭竊，被告供稱係於96年10月間才
    在戊○住處竊取云云，尚非可採。另如附表編號4 所示之竊
    盜犯行，被告係踰越工廠窗戶之安全設備，且持不明利器切
    斷電線後竊取之，此業據證人即被害人甲○○於96年12月25
    日警詢中指證明確，且觀諸卷附現場照片，該等電線之斷裂
    面確係平整，顯係遭利器加以切割所致，非如被告所稱係徒
    手扭斷電線所得以造成者，是被告就附表編號4 所示竊盜部
    分，確有攜帶不明利器且踰越工廠窗戶之安全設備而竊取乙
    情，亦堪以認定。綜上所述，本件事證明確，被告上開犯行
    均堪認定，應依法論科。
三、新舊法之適用部分：
（一）我國刑法於94年2 月2 日修正公布，95年7 月1 日施行（
      下稱新法；修正前刑法下稱舊法）後，依最高法院95年度
      第8 次刑事庭會議決議內容，有關新舊法之適用原則如下
      ：
    1.新法第2 條第1 項之規定，係規範行為後法律變更所生新
      舊法律比較適用之準據法，於新法施行後，應適用新法第
      2 條第1 項之規定，為「從舊從輕」之比較。
    2.基於罪刑法定原則及法律不溯及既往原則，行為之處罰，
      以行為時之法律有明文規定者為限，必行為時與行為後之
      法律均有處罰之規定，始有新法第2 條第1 項之適用。
    3.比較時應就罪刑有關之共犯、未遂犯、想像競合犯、牽連
      犯、連續犯、結合犯，以及累犯加重、自首減輕暨其他法
      定加減原因（如身分加減）與加減例等一切情形，綜其全
      部罪刑之結果而為比較。
    4.新法第33條第5 款規定罰金刑為1000元以上，以百元計算
      之，新法施行後，應依新法第2 條第1 項之規定，適用最
      有利於行為人之法律。
（二）查刑法第320 條本身關於罰金刑部分並未修正，惟刑法分
      則編各罪所定罰金刑之貨幣單位原為銀元，舊刑法第33條
      第5 款規定：「罰金：一元（銀元）以上。」，而依罰金
      罰鍰提高標準條例規定，就72年6 月26日前修正之刑法部
      分條文罰金數額提高2 至10倍，其後修正者則不提高倍數
      ，並依現行法規所定貨幣單位折算新臺幣條例規定，以銀
      元1 元折算新臺幣3 元。而新刑法第33條第5 款規定：「
      罰金：新臺幣一千元以上，以百元計算之。」，新刑法第3
      3 條第5 款所定罰金貨幣單位經修正為新臺幣後，刑法分
      則各罪所定罰金刑之貨幣單位亦應配合修正為新臺幣，為
      使刑法分則編各罪所定罰金之最高數額與刑法修正前趨於
      一致，乃增訂刑法施行法第1 條之1 ：「中華民國九十四
      年一月七日刑法修正施行後，刑法分則編所定罰金之貨幣
      單位為新臺幣。九十四年一月七日刑法修正時，刑法分則
      編未修正之條文定有罰金者，自九十四年一月七日刑法修
      正施行後，就其所定數額提高為三十倍。但七十二年六月
      二十六日至九十四年一月七日新增或修正之條文，就其所
      定數額提高為三倍。」。從而，刑法分則編各罪所定罰金
      刑之最高數額，於上開規定修正後並無不同，惟新刑法第
      33條第5 款所定罰金刑最低數額，較之修正前提高，自以
      舊刑法第33條第5 款規定有利於被告。
四、核被告庚○○所為，就附表編號1 部分，係犯刑法第320 條
    第1 項普通竊盜罪；附表編號2 、3 部分，係犯刑法第321
    條第1 項第3 款攜帶兇器竊盜罪；附表編號4 部分，係犯刑
    法第321 條第1 項第2 款、第3 款攜帶兇器、踰越安全設備
    竊盜罪（起訴書認係犯刑法第321 條第1 項第2 款之加重竊
    盜罪，惟因被告所竊取之電線係遭利器切斷，業如前述，故
    應構成刑法第321 條第1 項第2 款、第3 款之加重竊盜罪，
    惟尚毋庸變更起訴法條）。另按刑法上偽造有價證券罪，以
    無權簽發之人冒用他人名義為要件，若以自己名義簽發，不
    論空白支票來源如何，因未冒用他人名義，自無偽造有價證
    券可言。行使偽造有價證券罪亦須以該有價證券出於偽造為
    前提，倘以自己名義，簽發支票，自非偽造有價證券，行使
    該支票之被告，亦難以行使偽造有價證券罪相繩（最高法院
    80年度臺非字第98號、80年度臺上字第982 號判決意旨可資
    參照）。查本案被告既係以自己名義「庚○○」簽發其自被
    害人戊○生前住處所竊得之支票，則參酌上開判決意旨，被
    告既未冒用他人之名義簽發支票，其所為自與偽造有價證券
    之構成要件有間，而不能論以該罪之罪名甚明。又被告竊取
    被害人戊○之空白支票，既係以被告自己名義簽發支票，日
    後即無兌現可能，被告持前開支票向證人吳瑞環抵償原有借
    款時，顯已知悉上開支票日後無法兌現，卻仍持之以抵償借
    款，顯係以詐欺獲得延緩清償、暫免遭追索債務之財產上不
    法利益，且證人吳瑞環亦因此陷於錯誤。又被告雖未能免除
    債務，然其確實已獲得延緩清償、暫免遭追索債務之財產上
    不法利益，自非屬未遂。核被告就上開犯罪事實欄二部分，
    係犯刑法第339 條第2 項之詐欺得利罪（起訴書誤載為刑法
    第201 條第1 項之意圖供行使之用而偽造有價證券罪，洵有
    未洽，惟經檢察官具狀並當庭更正為刑法第339 條第2 項詐
    欺得利罪，自毋庸變更起訴法條）。又被告於有偵查權限之
    機關及公務員發覺其犯如附表編號2 、3 、4 所示之竊盜犯
    行前，即向警員坦承有為此部分竊盜犯行，並自願接受裁判
    之事實，業據證人即查獲警員丙○○於本院審理時到庭結證
    明確，核屬對於未發覺之罪自首而接受裁判，茲依刑法第62
    條前段規定減輕其刑。爰審酌被告之素行不佳，其不思以正
    當工作謀生，恣意侵害他人之財產權，並考量其犯罪之動機
    、目的、手段、被害人所生之損害等一切情狀，分別量處如
    主文所示之刑。又查本件被告就附表編號1 所示竊盜犯行，
    其犯罪時間在96年4 月24日以前，所犯為竊盜罪，合於減刑
    條件，應依中華民國96年罪犯減刑條例第2 條第1 項第3 款
    之規定，減其宣告刑2 分之1 ，並與其餘不得減刑之罪，定
    其應執行刑，以示懲儆【按修正後刑法第51條第5 款將數罪
    併罰之有期徒刑，合併應執行刑期最高度提高為30年，顯較
    修正前規定20年不利於被告，故本件應適用修正前刑法第51
    條第5 款之規定，定其應執行刑】。另上述支票2 張並非屬
    偽造，業如前述，自無從依刑法第205 條之規定諭知宣告沒
    收，公訴意旨請求併予宣告沒收，尚有未洽，附此敘明。
據上論斷，應依刑事訴訟法第299 條第1 項前段，刑法第2 條第1
項前段、第320 條第1 項、第321 條第1 項第2 款、第3 款、第
339 條第2 項、第1 項、第62條前段，修正前刑法第51條第5 款
，刑法施行法第1 條之1 ，中華民國96年罪犯減刑條例第2 條第
1 項第3 款、第7 條、第11條，判決如主文。
本案經檢察官黃淑媛到庭執行職務。
中    華    民    國    97    年    5     月    13    日
                  刑事第一庭    審判長法  官  余仕明
                                      法  官  楊舒嵐
                                      法  官  郭麗萍
以上正本證明與原本無異。
如不服本判決，應於判決送達後10日內，向本院提出上訴書狀，
上訴書狀應「敘述具體上訴理由」，並按他造當事人之人數附繕
本。「切勿逕送上級法院」。
告訴人或被害人對於判決如有不服具備理由請求檢察官上訴者，
其上訴期間之計算係以檢察官收受判決正本之日期為準。
中    華    民    國    97    年    5     月    14    日
                                      書記官  張子涵
附錄本案論罪科刑法條全文：
中華民國刑法第320條
（普通竊盜罪、竊佔罪）
意圖為自己或第三人不法之所有，而竊取他人之動產者，為竊盜
罪，處 5 年以下有期徒刑、拘役或 5 百元以下罰金。
意圖為自己或第三人不法之利益，而竊佔他人之不動產者，依前
項之規定處斷。
前二項之未遂犯罰之。
中華民國刑法第321條
（加重竊盜罪）
犯竊盜罪而有左列情形之一者，處六月以上、五年以下有期徒刑
：
一、於夜間侵入住宅或有人居住之建築物、船艦或隱匿其內而犯
    之者。
二、毀越門扇、牆垣或其他安全設備而犯之者。
三、攜帶兇器而犯之者。
四、結夥三人以上而犯之者。
五、乘火災、水災或其他災害之際而犯之者。
六、在車站或埠頭而犯之者。
前項之未遂犯罰之。
中華民國刑法第339條
（普通詐欺罪）
意圖為自己或第三人不法之所有，以詐術使人將本人或第三人之
物交付者，處5 年以下有期徒刑、拘役或科或併科1 千元以下罰
金。
以前項方法得財產上不法之利益或使第三人得之者，亦同。
前二項之未遂犯罰之。
附表：
┌─┬──────┬──────┬────────┬───┬──────┬─────────┐
│編│犯罪時間    │犯罪地點    │行為方式        │被害人│ 所竊物品   │所處罪刑          │
│號│            │            │                │      │（新臺幣）  │                  │
├─┼──────┼──────┼────────┼───┼──────┼─────────┤
│１│94年8 月6 日│彰化縣秀水鄉│見該處大門未鎖，│ 戊○ │戊○於彰化縣│庚○○竊盜，處有期│
│  │日間某時    │金興村圳岸巷│推開大門入內後徒│(已)│花壇鄉農會帳│徒刑伍月，減為有期│
│  │            │7號         │手竊取（侵入住宅│      │號16279 號支│徒刑貳月又拾伍日。│
│  │            │            │未據告訴）      │      │票1 本（票據│                  │
│  │            │            │                │      │號碼A0000000│                  │
│  │            │            │                │      │號至A0000000│                  │
│  │            │            │                │      │號）        │                  │
├─┼──────┼──────┼────────┼───┼──────┼─────────┤
│２│96年11月24日│彰化縣秀水鄉│以自備客觀上足認│己○○│車牌號碼099-│庚○○攜帶兇器竊盜│
│  │凌晨1時許   │埔南巷25號旁│為兇器使用之活動│      │GT號大貨車上│，處有期徒刑陸月。│
│  │            │空地        │扳手1 支（未扣案│      │電池2 顆（價│                  │
│  │            │            │）鬆開電池螺絲而│      │值約14000 元│                  │
│  │            │            │竊取。          │      │）          │                  │
├─┼──────┼──────┼────────┼───┼──────┼─────────┤
│３│96年12月5 日│彰化縣花壇鄉│以自備客觀上足認│乙○○│農用拼裝車上│庚○○攜帶兇器竊盜│
│  │凌晨1時許   │劉厝村石筍大│為兇器使用之活動│      │電池1 顆（價│，處有期徒刑陸月。│
│  │            │排旁產業道路│扳手1 支（未扣案│      │值約3500元）│                  │
│  │            │空地        │）鬆開電池螺絲而│      │            │                  │
│  │            │            │竊取。          │      │            │                  │
├─┼──────┼──────┼────────┼───┼──────┼─────────┤
│４│96年12月10日│彰化縣秀水鄉│見該工廠窗戶業遭│甲○○│電線約50公斤│庚○○攜帶兇器、踰│
│  │凌晨2時許   │秀水村彰秀路│他人破壞，即攀爬│      │            │越安全設備竊盜，處│
│  │            │21號工廠（無│踰越該窗戶之安全│      │            │有期徒刑柒月。    │
│  │            │人居住看管）│設備進入工廠內，│      │            │                  │
│  │            │            │且持不明之利器切│      │            │                  │
│  │            │            │斷電線而竊取。  │      │            │                  │
└─┴──────┴──────┴────────┴───┴──────┴─────────┘


司法院資訊處製作；財團法人民間司法改革基金會備份。
